【裁判字號】    97,訴,599
【裁判日期】    970805
【裁判案由】    侵權行為損害賠償
【裁判全文】
臺灣臺南地方法院民事判決               97年度訴字第599號
原    告  乙○○
被    告  甲○○
上列當事人間因過失傷害案件，原告提起刑事附帶民事訴訟，經
本院刑事庭裁定（97年度交附字第7號）移送前來，並經本院於
民國97年7月22日言詞辯論終結，判決如下：
    主  文
被告應給付原告新臺幣伍拾柒萬陸仟零陸元，及自民國九十七年
三月四日起至清償日止，按年息百分之五計算之利息。
原告其餘之訴駁回。
訴訟費用由被告負擔百分之二十六，餘由原告負擔。
本判決原告勝訴部分，於原告以新臺幣壹拾玖萬貳仟元為被告供
擔保後，得假執行。
原告其餘假執行之聲請駁回。
    事實及理由
甲、程序事項
一、按訴狀送達後，原告不得將原訴變更或追加他訴。但請求之
    基礎事實同一或不甚礙被告之防禦及訴訟之終結者，不在此
    限，民事訴訟法第255條第1項第2款、第7款定有明文。本件
    原告就本件附帶民事訴訟於民國97年6月10日言詞追加請求
    被告給付財物損失新台幣（下同）92,000元及利息，核屬同
    一車禍事實範圍，且對於本件被告防禦及訴訟終結無妨礙，
    依上開法條規定，本院自應准許，合先說明。
二、被告經合法通知，未於最後言詞辯論期日到場，核無民事訴
    訟法第386條所列各款情形，爰依原告之聲請由其一造辯論
    而為判決。
乙、實體事項
一、原告起訴主張：
  (一)被告於95年12月8日凌晨1時50分許，駕駛車牌號碼ZR-8 989
    號自小客車，沿國道一號由南往北方向行駛，途經該路段北
    上323公里處時（臺南縣永康市○○段），原應注意車前狀
    況，與前車保持適當安全距離，隨時採取必要安全措施，而
    依當時情形天候晴，路面乾燥、無缺陷、無障礙物，視距良
    好，並無不能注意之情事，竟疏未注意，追撞前方同向由原
    告所駕駛之車牌號碼R4-8322號自小客車（以下簡稱系爭車
    輛），致原告受有頭部外傷併顱骨骨折、蜘蛛膜下腔出血、
    硬腦膜下出血及嗅神經損傷等傷害及車輛毀損。詎被告於駕
    駛上開車輛肇事致人受傷後，竟未停車查看救護傷患及報警
    處理，又基於肇事逃逸之犯意，旋即將其所駕駛之自小客車
    ZR-8989棄置現場後逃離該處。
  (二)原告因本件車禍受有上開損害，核與被告之過失間，顯具有
    相當因果關係，爰依民法第184條第1項前段、第191條之2、
    第193條第1項、第195條第1項、第196條規定之侵權行為法
    律關係提起刑事附帶民事訴訟，請求損害賠償。其賠償之範
    圍，分述如下：
    1.醫藥費用：原告受傷後，支出醫療費25,830元（3884+175
      96+56+700+ 390+224+1300+700+200+100+30+300+50 +300
      ＝25830元）。
    2.財物損失：原告所駕駛之系爭車輛因本件車禍減少價值經
      鑑價為9萬元、鑑價費2,000元，合計92,000元。
    3.工作損失：原告因本件車禍受傷，於95年12月8日入院，
      至同年月19日出院，醫師囑咐宜休養1個月，依行政院勞
      委會目前最低基本工資每月17,280元計算，1個月又11天
      之工作損失為23,616元。
    4.減少勞動能力損失：原告因本件車禍導致嗅神經損傷，聞
      不到味道，依勞工保險條例第53條附表二「勞工保險殘廢
      給付標準表」所列殘廢等級，為第13級殘廢（原告起訴狀
      誤載為第30級殘廢），為減少勞動能力60日，依前述最低
      基本工資計算，原告減少勞動能力損失為34,560元。
    5.原告因本件車禍受傷嚴重，顱骨骨折、蜘蛛膜下腔出血、
      硬腦膜下出血，更傷及嗅神經，原告因此住院十餘天，身
      體疼痛不已，更喪失嗅覺，以後聞不到味道，香臭不分，
      有毒氣體亦無法辨識，生命安全遭受威脅，將來活在時時
      需擔心害怕之陰影下，精神上之痛苦、折磨實難言喻，爰
      請求慰撫金2,000,000元聊補償於萬一。
  (三)並聲明：被告應給付原告2,176,006元，及自起訴狀繕本送達
    翌日起至清償日止，按年息百分之5計算之利息，及以供擔保
    為條件之假執行宣告。
二、被告未於言詞辯論期日到場，亦未提出準備書狀作何聲明或
    陳述。
三、得心證之理由：
  (一)原告主張被告於95年12月8日凌晨1時50分許，駕駛車牌號碼
    ZR-8989號自小客車，沿國道一號由南往北方向行駛，途經
    該路段北上323公里處時（臺南縣永康市○○段），原應注
    意車前狀況，隨時採取必要安全措施，及與前車保持適當安
    全距離，而依當時天候晴、夜間有照明、柏油路面乾燥、無
    缺陷、無障礙物，視距良好，並無不能注意之情事，竟疏未
    注意，追撞前方同向由原告所駕駛之系爭車輛，致原告因而
    受有頭部外傷併顱骨骨折、蜘蛛膜下腔出血與硬腦膜下出血
    等傷害，及系爭車輛毀損傷等情，業據原告提出診斷證明書
    、系爭車輛照片等件為證，而被告上開過失傷害之犯行，業
    經檢察官提起公訴，並經本院刑事庭以96年度交訴字第172
    號刑事判決判處被告有期徒刑4月，減為有期徒刑2月，嗣經
    臺灣高等法院臺南分院以97年度交上訴字第435號判決上訴
    駁回確定乙節，亦經本院依職權調閱上開刑事卷宗全卷審認
    無訛，而被告經合法通知，既未於言詞辯論期日到場爭執，
    亦未提出準備書狀答辯以供本院斟酌，依民事訴訟法第280
    條第3項準用同條第1項規定之結果，視同被告對原告所主張
    之前開事實自認為真正，是原告此部份主張，自堪信實。
  (二)按因故意或過失，不法侵害他人之權利者，負損害賠償責任
    ；汽車、機車或其他非依軌道行駛之動力車輛，在使用中加
    損害於他人者，駕駛人應賠償因此所生之損害；不法侵害他
    人之身體或健康者，對於被害人因此喪失或減少勞動能力，
    或增加生活上之需要時，應負損害賠償責任；不法侵害他人
    之身體、健康、名譽、自由、信用、隱私、貞操，或不法侵
    害其他人格法益而情節重大者，被害人雖非財產上之損害，
    亦得請求賠償相當之金額；不法損害他人之物者，被害人得
    請求賠償其物因毀損所減少之價額，民法第184條第1項前段
    、第191條之2前段、第193條第1項、第195條第1項前段、第
    196條分別定有明文。經查，本件原告因被告之駕駛過失行
    為，致受有頭部外傷併顱骨骨折、蜘蛛膜下腔出血、硬腦膜
    下出血及嗅神經損傷等傷害及車輛毀損。自得依上開規定請
    求損害賠償，茲就原告請求之項目及金額，核列如下：
    1.醫藥費部分
      原告主張其因本件車禍事故支出醫藥費25,830元，業據其
      提出奇美醫院收費收據14張為證（本院97年度交附字第7
      號卷第14頁至第19頁），是原告上開部分之請求，即予准
      許。
    2.財物損失部分
      又原告主張所駕駛之自小客車因本件車禍減少價值經鑑價
      為9萬元、鑑價費2000元，合計92, 000元，亦據原告提出
      鑑價報告、收據及相片影本各1紙為證，自應准許。
    3.無法工作損失部分
      查原告受傷時年齡為36歲，正值青壯年，顯有工作能力，
      雖待業中，惟亦不能遽認其無工作之收入，本院因認以勞
      工之基本工資即每月17,280元（基本工資業經行政院勞工
      委員會以96年6月22日勞動2字第0960130576號令發布修正
      為每月17,280元，每小時95元，並自中華民國96年7月1日
      起生效）計算其勞動能力損失，應屬適當；又原告受有頭
      部外傷併顱骨骨折、蜘蛛膜下腔出血與硬腦膜下出血等傷
      害，於奇美醫院住院11日；出院後因嗅神經損傷，醫囑建
      議休養1個月為宜，業據原告提出診斷證明書為證（本院
      97 年度交附字第7號卷第13頁），本院認為以1個月又11
      日之工作能力計算其損失為23,616元（即41/30日17280
      元＝23616元），應屬合理。
    4.減少勞動能力損失部分
      經查原告因本件車禍致嗅神經損傷，嗅覺已然喪失，經過
      1 年仍無法恢復，功能顯無恢復之可能，業經本院依職權
      調閱96年度交訴字第172號刑事卷宗卷附奇美醫院病情摘
      要（該卷第23頁）及診斷證明書（該卷第58頁）審認無訛
      。足見原告所受之傷害應屬於兩側鼻孔閉塞、鼻呼吸困難
      ，不能矯治，或兩側嗅覺脫失者，符合勞工保險殘廢給付
      標準表第37障害項目「鼻未缺損，而鼻機能遺存顯著障害
      者」，應屬第13級殘廢。又原告係58年5月24日出生，有
      其戶籍謄本在卷可按（本院卷第29頁），受傷時年齡為37
      歲，待業中，現並無收入，惟減少及殘存勞動能力之價值
      ，不能以現有之收入為準，應以其能力在通常情形下可能
      取得之收入為標準（參見最高法院61年台上字第1987號判
      例意旨）。原告如未受傷，於通常情形下應有勞動能力，
      其既因本件車禍而致第13級殘廢，其原有之勞動能力自將
      因而減損，不因其受傷時或目前有無收入而影響其勞動能
      力有無減少之認定。又依據各殘廢等級喪失勞動能力表第
      13級殘廢認其喪失勞動能力程度為5%（60/1200日＝0.05
      ），而以行政院勞工委員會之基本工資17,280元計算，自
      原告系爭車禍時37歲起至勞動基準法第54條規定之強制退
      休年齡60歲止共23年又6個月，按霍夫曼計算式第1年不扣
      除中間利息，所得請求減損勞動能力之損失為163,945 元
      【年別5%複式霍夫曼計算法（第一年不扣除中間利息），
      其計算式為：[17280*0.05* 12*15.000000 00（此為應受
      扶養23年之霍夫曼係數）+17280*0.05*12*0.5*（16.0000
      0000-00.00000000）]=163945（小數點以下四捨五入）】
      ，原告請求被告賠償勞動能力損失34,560元，並未逾上開
      範圍，自屬有據，應予准許。
    5.非財產上損害部分
      按慰撫金數額之認定，除依所受身體上及精神上痛苦程度
      及所造成之影響二者予以衡量外，尚須斟酌雙方之身分資
      力與加害之程度及各種情形，予以核定。查原告因本件車
      禍受有顱骨骨折、蜘蛛膜下腔出血、硬腦膜下出血，並傷
      及嗅神經，喪失嗅覺，香臭難分，其精神上自受有極大之
      痛苦，原告依據民法第195條之規定請求被告賠償其非財
      產上之損害，即屬有據。查原告因本次車禍受有前開所述
      之傷害，又原告教育程度為高職畢業，目前待業中，名下
      無不動產；被告名下僅1990年份大發汽車1輛，別無不動
      產等情，此業據原告陳明在卷（本院卷第14頁）及兩造之
      稅務電子閘門財產所得調件明細表附卷可按（本院卷第17
      至25頁）。本院審酌兩造之身分、教育程度、經濟能力、
      社會地位以及原告因被告之過失行為所受之傷害等一切情
      狀，認原告請求之精神慰撫金以400,000元為適當，逾此
      部分之請求，自難准許。
  (三)依上所述，原告之損害額為576,006元【計算式：25830＋92
    000＋23616＋34560＋400000＝576006元】。
  (四)又按給付有確定期限者，債務人自期限屆滿時起，負遲延責
    任。給付無確定期限者，債務人於債權人得請求給付時，經
    其催告而未為給付，自受催告時起，負遲延責任。其經債權
    人起訴而送達訴狀，或依督促程序送達支付命令，或為其他
    相類之行為者，與催告有同一之效力；民法第229條第1、2
    項分別定有明文。又遲延之債務，以支付金錢為標的者，債
    權人得請求依法定利率計算之遲延利息。但約定利率較高者
    ，仍從其約定利率；而應付利息之債務，其利率未經約定，
    亦無法律可據者，週年利率為百分之5；亦為同法第233條第
    1項及第203條所明定。原告請求被告應給付之前開金額，並
    未定有給付之期限，而本件刑事附帶民事起訴狀繕本係於97
    年3月3日送達被告（本院97年度交附字第7號卷第24頁），
    則原告請求被告應自97年3月4日起，按年利率百分之5計算
    遲延利息，核無不合，應予准許。
四、從而，原告依據侵權行為損害賠償之法律關係，請求被告賠
    償576,006元，及自起訴狀繕本送達翌日即97年3月4日起至
    清償日止，按年利率百分之5計算之利息，為有理由，應予
    准許，逾此部分之請求，為無理由，應予駁回。
五、原告陳明願供擔保聲請宣告假執行，關於其勝訴部分，核無
    不合，爰酌定相當之擔保金額，予以准許；至其敗訴部分，
    假執行之聲請失所附麗，應予駁回。
六、本件待證事實已臻明確，兩造其餘之攻擊防禦方法及舉證，
    於判決結果已不生影響，爰不一一詳為論述，附此敘明。
七、結論：本件原告之訴為一部有理由，一部無理由，依民事訴
    訟法第385條第1項前段、第79條、第390條第2項，判決如主
    文。
中    華    民    國    97    年    8     月    5     日
                  民事第一庭  法  官    田幸艷
以上正本證明與原本無異。
如對本判決上訴，須於判決送達後20日內向本院提出上訴狀。
中    華    民    國    97    年    8     月    5     日
                              書記官    劉紀君


司法院資訊處製作；財團法人民間司法改革基金會備份。
